【裁判字號】    97,簡上,11
【裁判日期】    980831
【裁判案由】    更正登記
【裁判全文】
臺灣苗栗地方法院民事裁定              97年度簡上字第11號
上  訴  人    彪馬建設有限公司
法定代理人    甲○○
訴訟代理人    陳淑芬律師
複代理人      乙○○
追加被上訴人  徐煒程
              徐陳桂英
                        樓
              繆興華
              蔣紹華
              湯碧珍
              吳喬燁
              王明
              劉俊宏
                          號
              李玉玲
              高君淑
              周賴菊珍
                          樓
              劉文山
                          號
              謝舒婷
                          2號
              凌萬鈺
              彭玉琴
              趙芳芳
              徐金花
              廖秋月
              賴文鑫
              遠東國際商業銀行股份有限公司
上      一
法定代理人    侯金英
追加  被告    劉美芳
              謝蘇月梅
              黃瑞圓
上列當事人間請求更正登記事件，上訴人對於民國96年11月23日
本院95年度苗簡字第300 號第1 審判決提起上訴，並為訴之變更
追加，本院就上訴人訴之變更追加部分，裁定如下：
    主  文
上訴人變更及追加之訴駁回。
變更及追加之訴訴訟費用由上訴人負擔。
    事實及理由
一、上訴人於本院第2 審程序為訴之變更追加意旨略以：依上訴
    人與追加被上訴人之前手間所訂房屋買賣契約書第14條載明
    「本契約之一切規定對甲乙雙方權利義務之受讓人與繼承人
    有同等之約束力。」，故雖追加被上訴人、追加被告與上訴
    人間並無直接買賣關係，但依上開契約條款約定，上訴人對
    於渠等之前手得主張之不當得利、清償債務等權利，亦得向
    渠等主張之；且被上訴人與追加被上訴人、追加被告間，就
    本件訴訟標的法律關係，有合一確定之必要，上訴人於準備
    程序中對追加被上訴人、追加被告之撤回上訴，不生撤回之
    效力，爰再對渠等為訴之追加，並變更上訴聲明為：(一)原判
    決廢棄；(二)准上訴人向苗栗縣苗栗地政事務所就苗栗縣苗栗
    市○○段1708建號、面積1790.83 平方公尺，附表三所示被
    上訴人登記之權利範圍80分之1 ，辦理更正被上訴人如附表
    三原應有部分減為附表三所示，所減部分分別移轉予附表四
    所示之被上訴人；(三)准上訴人向苗栗縣苗栗地政事務所就苗
    栗縣苗栗市○○段1708建號、面積1790.83 平方公尺，附表
    四所示被上訴人原登記之權利範圍80分之1 ，辦理更正增加
    應有部分為附表四所示移轉登記。
二、按原告於判決確定前，得撤回訴之全部或一部；於本案經終
    局判決後將訴撤回者，不得復提起同一之訴；民事訴訟法第
    262 條第1 項前段、第263 條第2 項分別定有明文。經查：
    上訴人於原審起訴時，即已將追加被上訴人徐煒程、徐陳桂
    英、繆興華、蔣紹華、湯碧珍、吳喬燁、王明、劉俊宏、李
    玉玲、高君淑、周賴菊珍、劉文山、謝舒婷、凌萬鈺、彭玉
    琴、趙芳芳、徐金花、廖秋月、賴文鑫、遠東國際商業銀行
    股份有限公司（下稱遠東商銀）等20人列為被告，另原審之
    被告馬來西亞商富析資產管理股份有限公司、遠東商銀、田
    蘭花等3 人，業於訴訟繫屬後，分別將其等就系爭1708建號
    建物之應有部分移轉予追加被告劉美芳、謝蘇月梅、黃瑞圓
    等3 人（見原審判決第6 頁，事實及理由欄二；及上訴人所
    提附表三），依民事訴訟法第254 條第1 項前段及401 條第
    1 項規定，於訴訟無影響，且該事件之確定判決，對於繼受
    訴訟標的法律關係之上開追加被告等3 人，亦有效力。而上
    訴人就原審判決提起上訴後，業於民國97年7 月29日以書狀
    向本院撤回對於追加被上訴人及追加被告等人之起訴（見本
    院卷(二)第369 頁），揆諸前揭法條規定，上訴人既於原審為
    終局判決後，始對前開追加被上訴人及追加被告等人撤回起
    訴，則上訴人對於前開當事人，已不得再提起同一之訴，自
    不得復行於本院第2 審程序中追加渠等為被上訴人或被告，
    是其為此部分訴之追加，洵屬無據。
三、次按準備程序筆錄應記載下列各款事項：一各當事人之聲明
    及所用之攻擊或防禦方法。二對於他造之聲明及攻擊或防禦
    方法之陳述。三前條第1 項所列各款事項及整理爭點之結果
    。未於準備程序主張之事項，除有下列情形之一者外，於準
    備程序後行言詞辯論時，不得主張之：一法院應依職權調查
    之事項。二該事項不甚延滯訴訟者。三因不可歸責於當事人
    之事由不能於準備程序提出者。四依其他情形顯失公平者。
    民事訴訟法第271 條、第276 條第1 項分別定有明文；另依
    同法第436 條第2 項規定，上開法條於簡易訴訟程序亦準用
    之。前揭第276 條之規定，係為督促當事人善盡促進訴訟之
    義務，乃對於當事人對於在準備程序未主張之事項，賦予失
    權之效果；而所謂未於準備程序主張之事項，係指未經當事
    人於準備程序提出攻擊或防禦之陳述、或該當事人之聲明而
    言（臺灣高等法院95年度勞上字第78號民事判決要旨亦同此
    意見）。查本件上訴人原本已於準備程序中具狀撤回對於前
    開追加被上訴人及追加被告之起訴，卻於準備程序終結後，
    於98年8 月5 日復行具狀追加前開被上訴人及被告，並據以
    變更上訴聲明，嗣於同年8 月17日又具狀撤回該部分之追加
    及變更，其後復於本院言詞辯論期日當庭以言詞表示仍要如
    上開8 月5 日之書狀追加被上訴人及被告，上訴人既未於準
    備程序終結前，對於其上訴之聲明及被上訴人、被告等當事
    人，為適時之主張，遲至本院言詞辯論期日始再行表示欲為
    追加，並因此變更上訴聲明，而上開事項並無前揭民事訴訟
    法第276 條第1 項所定各款之例外情形，其就上訴聲明及被
    上訴人、被告等事項，於本院準備程序終結後、行言詞辯論
    時所為之變更追加，亦屬無從准許。
四、綜上所述，本件上訴人所為上開訴之變更、追加為不合法，
    難以准許，應予裁定駁回。
五、訴訟費用負擔之依據：民事訴訟法第436 條第2 項、第95條
    、第78條。
中    華    民    國    98    年    8     月    31    日
                         民事庭審判長法  官  詹駿鴻
                                     法  官  吳國聖
                                     法  官  邱光吾
以上正本證明與原本無異。
不得抗告。
                                     書記官  葉燕蓉
中    華    民    國    98    年    8     月    31    日


司法院資訊處製作；財團法人民間司法改革基金會備份。
